臺灣板橋地方法院刑事判決　　　　　　　　　　　　　九十三年度訴字第九五四號
　　公　訴　人　臺灣板橋地方法院檢察署檢察官
　　被　　　告　甲○○
　　選任辯護人　黃以琳律師
　　　　　　　　江肇欽律師
　　被　　　告　乙○○
右列被告因違反著作權法案件，經檢察官提起公訴（九十三年度偵字第七八三０號）
，於被告為有罪陳述後，本院由受命法官獨任依簡式審判程序判決如左：
    主  文
甲○○共同連續意圖營利而以重製之方法侵害他人之著作財產權，處拘役伍拾玖日，
如易科罰金，以參佰元折算壹日。扣案如附表所示之重製物及委託單參紙均沒收。
乙○○共同非意圖營利而以重製之方法侵害他人之著作財產權，重製份數超過五份，
處拘役參拾日，如易科罰金，以參佰元折算壹日。扣案如附表編號二、三所示之重製
物及記載乙○○委託影印內容之委託單貳紙均沒收。
    事  實
一、甲○○係址設臺北縣新莊市○○○路七十號一樓之永恆專業影印曬圖行負責人，
    明知「Intermediate Accounting Solution Manual Volume2」（起訴書誤植為
    「Intermediate Accounting Volume2」，應予更正）、「Heat Transfer」及「
    Engineering Mechanics Dynamics」等書籍，分別為係美商約翰威立股份有限公
    司（John Wiley & Sons，下稱約翰威立公司）、美商麥格羅希爾國際股份有限
    公司（McGraw-Hill，下稱麥格羅希爾公司）及美商湯姆生國際出版公司（
    Thomson，下稱湯姆生公司）享有著作財產權之文字著作，未經該等著作權人之
    許可不得擅自重製。竟仍因親友之委託而基於概括之犯意，先於民國九十三年二
    月間某日在前揭影印店內，意圖營利而受王梅芬（其非意圖營利，且重製份數未
    逾五份，與著作權法刑罰之規定無違，檢察官因以不另分案偵辦）委託，以每面
    新臺幣（下同）零點四元之代價，以影印方式重製上開「Intermediate
    Accounting Solution Manual Volume2」書籍之十五至二四章節本計乙冊，而侵
    害約翰威立公司之著作財產權；復於九十三年二、三月間某日，受其姐夫乙○○
    之委託無償影印書籍，而與乙○○基於非意圖營利之犯意聯絡，由乙○○提供上
    開「Heat Transfer」及「Engineering Mechanics Dynamics」之書籍原本予甲
    ○○，再推由甲○○於上揭影印店內，以影印方式重製「Heat Transfern」書籍
    全本乙份（起訴書漏植，應予補充）及其中第一章至第六章之節本七份，與「
    Engineering Mechanics Dynamics」全本乙份（合計重製份數為為九份），而侵
    害麥格羅希爾公司及湯姆生公司之著作財產權。嗣於九十三年三月一日，經臺灣
    板橋地方法院檢察署檢察官指揮法務部調查局臺北縣調查站調查員持搜索票搜索
    上開影印店而查獲，並扣得前揭用以重製書籍之原本三冊、已重製之書籍十冊（
    起訴書誤植為九冊，應予更正，扣案之重製物詳如附表所示）及委託印製之委託
    單三紙（其中王梅芬委託部分乙紙，乙○○委託部分二紙）。
二、案經約翰威立公司、麥格羅希爾公司、湯姆生公司訴由臺灣板橋地方法院檢察署
    檢察官偵查起訴。
    理  由
一、右揭犯罪事實，業據被告甲○○、乙○○於審理中自白不諱在卷，核與告訴人約
    翰威立公司、麥格羅希爾公司及湯姆生公司之告訴代理人朱瑞陽、幸大智及龐筱
    葳律師於偵查中所為之指述合致，復有「Intermediate Accounting Solution
    Manual Volume 2」原本乙份及重製節本乙冊、「Heat Transfer」原本乙份、重
    製全本乙份與重製節本七份、「Engineering Mechanics Dynamics」原本乙份及
    重製全本乙份、委託單三紙等物扣案可據，堪信其等前開自白應與事實相符。又
    「Intermediate Accounting Solution Manual Volume 2」全書為第十三章至第
    二十四章，被告甲○○受託影印其中第十五章至第二十四章，其重製比例已達該
    書大半；另「Heat Transfer」全書計十一章，被告二人影印其中六章，重製比
    例亦已逾該書半數，此經本院調查該等扣案物品無誤。是以被告二人雖非全本影
    印該二書籍，然因影印比例超過全書之半，已足以達到替代該書籍之效果，超越
    合理使用之範圍，自仍屬對著作財產權之侵害。此外，並有卷附臺北縣政府營利
    事業登記公示詳細資料乙份、臺灣國際圖書業交協會協查著作物資料乙份等可資
    佐證。從而本件事證明確，被告二人如事實欄所載之犯行均足以認定，應予依法
    論科。
二、按著作權第九十一條第二項規定：「非意圖營利而以重製之方法侵害他人之著作
    財產權，重製份數超過五份，或其侵害總額按查獲時獲得合法著作重製物市價計
    算，超過新臺幣三萬元者，處三年以下有期徒刑、拘役，或科或併科新臺幣七十
    五萬元以下罰金。」，雖未指明所稱「重製份數超過五份」係指同一著作物或包
    括不同著作物之重製份數總合，然著作之重製係屬著作人專有之權利，著作權法
    第二十二條第一項規定甚明，是除法令另有規定（如合理使用等）外，任何人未
    經著作財產權人之同意或授權而擅為重製者，即構成對著作財產權之侵害，不因
    其重製數量之多寡而有別。而著作權法第九十一條第二項定有「五份」之數量限
    制，係鑑於不具商業規模之侵害，於各國之立法例多以民事訴訟程序救濟，並不
    以刑罰處罰為必要，惟雖不具營利意圖，但其侵害行為結果達一定之份數或金額
    者，仍宜以刑罰遏止之，此觀著作權法第九十一條之立法理由即明。是以該法第
    九十一條第二項所定之「五份」要件，既係著眼於行為人重製之規模，自應以行
    為人全部重製份數之累積之總和為準，不因被侵害著作之權利人是否同一人，或
    被侵害著作是否為同一著作或同一著作類別而有異（經濟部智慧財產局九十二年
    九月五日經智字第○九二○四六一一一二○號函釋亦採同見解）。核被告甲○○
    所為，係犯著作權法第九十一條第一項之意圖營利以重製方法侵害他人著作財產
    權罪及同條第二項之非意圖營利以重製方法侵害他人著作財產權罪，被告乙○○
    係犯同法第九十一條第二項之非意圖營利以重製方法侵害他人著作財產權罪。被
    告二人就所犯非意圖營利以重製方法侵害他人著作財產權罪，有犯意之聯絡與行
    為之分擔，為共同正犯。被告甲○○先後兩次重製犯行，雖主觀上有意圖營利與
    非意圖營利之別，然其行為時間緊接，方法相同，所犯二罪均係以重製方式侵害
    他人著作財產權為內容，屬基本構成要件相同之罪，顯係基於概括犯意而為之，
    乃連續犯，應依刑法第五十六條之規定從其中較重之意圖營利以重製方法侵害他
    人著作財產權罪論處，並加重其刑。爰審酌被告二人均無犯罪前科，有臺灣高等
    法院被告全國前案紀錄表在卷足稽，被告甲○○經營影印曬圖行，被告乙○○則
    為學生，二人均有正職，素行尚佳，僅為協助親友或一己之便即為本件犯行，動
    機容有可訾，然以影印方式重製之犯罪手段，重製之份數非多，造成告訴人之損
    害亦非鉅，及於本院審理中能坦承犯行，犯罪後態度尚稱良好等一切情狀，分別
    量處如主文所示之刑並諭知易科罰金之標準，以資儆懲。扣案如附表所示之重製
    物及委託單，分別為被告甲○○所有因本件犯罪所得及供本件犯罪所用之物，業
    據其自陳在卷明確，應併依著作權法第九十八條之規定，分別於被告二人主刑之
    宣告項下為沒收之諭知。至於扣案書籍原本三冊，其中「Intermediate
    Accounting Solution Manual Volume2」乙冊係王梅芬所有之物，已如前述，而
    「Heat Transfer」及「Engineering Mechanics Dynamics」二冊書籍則為被告
    乙○○向就讀學校之師長借得，非其所有之物，此亦經被告乙○○陳明在卷，是
    以該三冊書籍原本既非被告二人所有，性質上亦不屬違禁物品，核與著作權法第
    九十八條及刑法第三十八條所之沒收要件均有未合，自無從併為沒收之諭知，附
    此敘明。
據上論斷，應依刑事訴訟法第二百七十三條之一第一項、第二百九十九條第一項前段
，著作權法第九十一條第一項、第二項、第九十八條，刑法第十一條前段、第二十八
條、第五十六條、第四十一條第一項前段，罰金罰鍰提高標準條例第二條，判決如主
文。
本案經檢察官丙○○到庭執行職務。
中　　　華　　　民　　　國　　九十三　　年　　　七　　　月　　 十五 　　日
                              臺灣板橋地方法院刑事第五庭
                                  法  官  楊  博  欽
右正本證明與原本無異
如不服本判決應於送達後十日內向本院提出上訴狀
                                  書記官  曾  美  滋
中　　　華　　　民　　　國　　九十三　　年　　　七　　　月　　 十五 　　日
附錄本案論罪科刑法條全文：
著作權法第九十一條
  意圖營利而以重製之方法侵害他人之著作財產權者，處五年以下有期徒刑、拘役，
  或併科新臺幣二十萬元以上二百萬元以下罰金。
  非意圖營利而以重製之方法侵害他人之著作財產權，重製份數超過五份，或其侵害
  總額按查獲時獲得合法著作重製物市價計算，超過新臺幣三萬元者，處三年以下有
  期徒刑、拘役，或科或併科新臺幣七十五萬元以下罰金。
  以重製於光碟之方法犯第一項之罪者，處五年以下有期徒刑、拘役，或併科新臺幣
  五十萬元以上五百萬元以下罰金。
附表：扣案重製物
┌──┬───────────┬─────┬──────────────┐
│編號│書                 名 │份      數│備                        註│
├──┼───────────┼─────┼──────────────┤
│ 一 │Intermediate          │          │節本，第十五章至第二十四章  │
│    │Accounting Solution   │乙      份│                            │
│    │Manual Volume 2       │          │                            │
├──┼───────────┼─────┼──────────────┤
│ 二 │Heat Transfer         │八      份│含全本乙份、節本七份（第一章│
│    │                      │          │至第六章）                  │
├──┼───────────┼─────┼──────────────┤
│ 三 │Engineering Mechanics │乙      份│全本                        │
│    │Dynamics              │          │                            │
└──┴───────────┴─────┴──────────────┘
